臺灣高等法院高雄分院刑事判決　　　　　　　　　　九十一年度上訴字第一五九號
　　上　訴　人　臺灣高雄地方法院檢察署檢察官
　　上　訴　人
　　即　被　告　丙○○
　　　　　　　　乙○○
　　　　　　　　丁○○
右上訴人因毀損案件，不服臺灣屏東地方法院九十年度訴字第七六一號中華民國九十
年十二月十八日第一審判決（起訴案號：臺灣屏東地方法院檢察署九十年度偵字第二
一號、第二八六號），提起上訴，本院判決如左：
      主  文
原判決撤銷。
丙○○、乙○○共同損壞大理石地板（包括樓梯、戶外樓梯）、天花板、樓梯扶手、
廚房磁磚、廚房流理台、浴室水管、馬桶、屋頂水塔、水管、電源總開關、鋁門窗、
大門鋁門、鐵捲門，工寮鐵皮屋鐵架、工寮抽水馬達水管、工寮浴室馬桶、工寮電源
開關、工寮馬達水井、水源等設施，及致令不堪用，足以生損害於他人，各處有期徙
刑陸月，如易科罰金，均以佰元折算壹日。
丁○○無罪。
    事  實
一丙○○原為坐落屏東縣枋寮鄉○○段北勢寮小段第四○六號土地所有權人，其配偶
  乙○○則為其上建號一二七六、一二八九號，即屏東縣枋寮鄉○○○路二六六號加
  強磚造二層及鐵架鐵皮涼棚、磚造車庫、磚造鐵皮庫房等建物之所有權人。上開土
  地及建物嗣經臺灣屏東地方法院民事執行處，以八十八年度執字第一三六九三號清
  償借款案拍賣，由甲○○以債權人身份聲明承受，並於民國八十九年十月九日取得
  權利移轉證書。詎丙○○及乙○○不甘上開房地為債權人承受，竟於八十九年十一
  月二十七日，與三名不詳姓名之成年人，共同基於毀損他人之物暨違背執行法院查
  封效力之犯意聯絡，以撬毀、割損、打破或灌入水泥等方式，將前開建物一、二層
  樓房之大理石地板（包括樓梯、戶外樓梯）、天花板、樓梯扶手、廚房磁磚、廚房
  流理台、浴室水管、馬桶、屋頂水塔、水管、電源總開關、鋁門窗、大門鋁門、鐵
  捲門，工寮鐵皮屋鐵架、工寮抽水馬達水管、工寮浴室馬桶、工寮電源開關、工寮
  馬達水井、水源等裝潢及設施予以損壞，及致令不堪用，致甲○○受有約新臺幣（
  下同）七十萬元之損害。嗣於八十九年十二月一日甲○○會同執行法院民事執行處
  人員為點交前之履勘時，始查悉上情。
二案經被害人甲○○告訴及訴由屏東縣警察局枋寮分局報請臺灣屏東地方法院檢察署
  檢察官偵查起訴。
    理  由
一被告丙○○、乙○○部分：
(一)訊據被告丙○○、乙○○固不否認前揭建物已損壞之事實，惟辯稱：伊等於八十九
  年十一月二十七日搬家離開後，即未曾返回該處所，不可能去破壞，且伊等愛護該
  屋，希望買回，更不可能破壞云云。
(二)經查：
1.上開建物係於八十八年九月二日經原審法院執行處為假扣押，嗣於八十九年九月二
  十日由告訴人承受，於同年十月九日核發權利移轉證書，並於同年月二十日登記完
  成一節，有屏東縣枋寮鄉○○段北勢寮小段一二七六號建物登記謄本及屏東縣枋寮
  地政事務所九十一年二月二十五屏枋地一字第０九一００００八七四號函附電子地
  籍異動清冊各一份在卷足稽。且該建物損壞之情狀，亦經檢察事務官於九十年三月
  二十七日現場履勘，並製作勘驗筆錄（見臺灣屏東地方法院檢察署九十年度偵字第
  二一號偵查卷第六十一頁至第六十二頁），復有現場拍攝之照片六十幀（參同上偵
  查卷第六十四頁至第九十三頁）可資佐證。核與證人王定國於原審法院審理時所證
  述：當天下午六點多，有看到五個人開一輛吊車到告訴人的房子，隔天再經過，房
  子已經亂七八糟，當天有看到丙○○及乙○○在房子庭院中，不確定是在搬家或破
  壞房子，當天看到十三噸吊車，隔天又經過時房子已破壞（參原審卷九十年十一月
  十五日訊問筆錄）等語相符。且現場照片所示房屋毀損情形，確係遭人蓄意破壞。
  而被告丙○○、乙○○二人對該房屋於點交前既存有事實之管領支配力，復對法院
  執行點交該屋予告訴人之間有直接利害關係，縱證人王定國未親眼目睹房屋毀損之
  過程，然其證詞應堪可採為佐證。是以被告丙○○、乙○○應於八十九年十一月二
  十七日搬開傢俱後，夥同另三不詳姓名成年人共同毀損前揭建物內及鐵架鐵皮涼棚
  、磚造車庫、磚造鐵皮庫房之設備無訛。
2.被告丙○○、乙○○與告訴人間，因上開房地多次發生爭執：在民事方面，被告丙○○主張屋內傢俱裝設附屬物未在拍賣底價內而聲請延緩執行（參同上偵查卷第三
  十三頁至三十五頁）；刑事方面，則有被告丙○○與告訴人因法拍屋之事發生口角
  進而互毆，經檢察官提起公訴後（見原審卷第三十四頁被告九十年十一月一日所提
  答辯狀），於原審法院審理中撤回告訴（參原審卷第六十七頁原審法院九十年易字
  第四七六號判決）等事實，而被告丙○○、乙○○與告訴人間因上開房地而衍生多
  次爭執，自有怨懟，於房地確定須移轉與告訴人時，予以破壞其設備，應可確定。
3.至證人即被告丙○○、乙○○之女婿陳建雄於偵查中證稱：職業開吊車，但未去前
  開房地，也不知如何破壞（參同上偵查卷第九十九頁）等語，因證人陳建雄並未於
  前開被告二人毀損物品時在場，其所述自不足為被告二人有利之認定。另證人吳施
  秀美雖於本院證述，自八十九年十一月二十八日開始均與被告乙○○一起工作，從
  早上七點半到下午六時均在蓮霧田內包蓮霧等語，及證人陳榮賓所述，伊與陳春才
  、盧俊昌及被告乙○○於八十九年十一月二十七日以拖車，載系爭房屋內之傢俱時
  ，屋內等設備尚均完好，其後四人一同離開，未再返還該處等語（見本院九十一年
  三月七日訊問筆錄），惟被告乙○○係於同年月二十七日搬開傢俱後，與被告丙○○及另三名不詳姓名成年人以吊車破壞該等設備，業如前述，是以，證人吳施秀美
  及陳榮賓所言均不足採以認定被告丙○○、乙○○未毀損上開設備。
4.綜上所述，被告丙○○、乙○○二人所辯，顯係卸責之詞，委無足採。本件事證已
  臻明確，被告丙○○、乙○○二人犯行洵堪認定。
(三)按基於強制執行而取得不動產物權者，屬於民法第七百五十九條規定之範圍，一經
  法院發給所有權權利移轉證書，即發生取得不動產物權之效力。倘非更予處分，則
  不以登記為生效要件，最高法院五十六年臺上字第一八九八號，著有判例。又刑法
  第一百三十九條後段之違背查封效力罪，不論動產或不動產之查封拍賣，均必須在
  查封之後，執行法院拍定並已交付動產或點交不動產與買受人之前，為違背查封效
  力之行為者，始足以構成上開違背查封效力罪，最高法院七十四年臺上字第一一二
  四號判決，容已揭示。查被告丙○○、乙○○二人在告訴人甲○○以債權人身份聲
  明承受，並於八十九年十月九日取得權利移轉證書，至八十九年十二月一日為點交
  前履勘並撤封前之期間內予以破壞，核其等二人所為係犯刑法第一百三十九條後段
  之違背查封效力罪，及同法第三百五十四條之毀損罪。次按刑法第三百五十三條第
  一項所謂毀壞建築物，以毀壞他人建築物重要部位，使該建築物失其效用為構成要
  件（最高法院二十七年上字第二六一八號及五十年臺上字第八七０號判例意旨參照
  ），查上開房屋雖尚未修復，然所損壞者，多為大理石地板、磁磚、水管、馬桶、
  電源總開關、鋁門窗、大門鋁門、鐵捲門、工寮鐵皮屋、鐵架等等，其所受損部分
  應為房屋內之裝潢及物品，參之前揭判例意旨，受損部分未使建築物失其效用，起
  訴法條容有誤會，惟起訴之社會基本事實相同，爰變更起訴之法條。又被告丙○○
  、乙○○二人與另三名不詳姓名之成年人就前揭犯行，有犯意之聯絡及行為之分擔
  ，均為共同正犯。又被告丙○○、乙○○二人所犯違背查封效力罪與毀損罪間，有
  方法結果之牽連關係，為牽連犯，應從一重處斷。公訴意旨固未就前開違背查封效
  力罪一併起訴，惟該部分既與起訴之毀損罪部分有裁判上一罪之關係已如前述，本
  院自得一併審究。
(四)被告丙○○、乙○○犯罪事證既明，原審予以論罪科刑，固非無見，惟查：被告丙○○、乙○○與丁○○就上開違背查封效力罪及毀損罪間，並無犯意聯絡及行為分
  擔之共犯關係，原判決認定被告三人就上開二罪犯行，均有共犯關係，尚有未洽。
  被告丙○○、乙○○上訴意旨猶執前詞否認犯罪；公訴人上訴意旨指摘原判決量刑
  過輕，雖無理由，惟原判決既有上開可議之處，自應由本院將原判決撤銷改判。爰
  審酌被告丙○○、乙○○因房屋遭法院拍賣、心有不甘，即大肆破壞屋內各項設備
  ，告訴人損失嚴重，整修回復原狀非易事、而被告丙○○、乙○○挾怨毀損之行為
  ，將使大眾對法拍房屋望之卻步，對法院拍賣程序之進行，阻礙甚大，犯罪後並無
  悔意，未對告訴人為任何賠償等一切情狀，量處如主文第二項所示之刑，並依刑法
  第四十一條第一項規定諭知易科罰金之折算標準，以示懲戒。
二被告丁○○部分：
(一)公訴意旨略以：被告丁○○為丙○○、乙○○之子，共同基於毀損之犯意，明知座
  落於屏東縣枋寮鄉○○段北勢寮小段第四○六號土地之建物，亦即門牌號碼為枋寮
  鄉○○○路二六六號房屋，業經台灣屏東地方法院民事執行處以八十八年度執字第
  一三六九三號查封拍賣，因無人應買，交由債權人甲○○承受，竟於民國八十九年
  十二月一日前之某日，共同將屋內一樓大廳大理石地板、天花板、流理台、廚房搗
  毀、一至二樓樓梯扶手拆除、浴室破壞、廁所馬桶堵死、各層樓梯間樓梯舖設之大
  理石敲毀、屋頂水塔移去、水管以碎石堵死、電線剪除，主建物旁之置物間所有門
  扇拆毀、浴室設施破壞、馬桶堵死、電線全部剪壞，置物間前之涼棚上鐵架支柱大
  部分拆除，使該建築物無法供人住居，不堪為用。因認被告丁○○與被告丙○○、
  乙○○共同涉犯刑法第三百五十三條第一項毀壞建築物罪嫌等語。
(二)按犯罪事實應依證據認定之，無證據不得推定其犯罪事實；不能證明被告犯罪者，
  應諭知無罪之判決，刑事訴訟法第一百五十四條及第三百零一條第一項均定有明文
  。本件公訴意旨認被告丁○○成立毀壞建築物罪，無非係以被告丁○○曾對告訴人
  主張本件房地有「確定優先購買權」；被告丁○○經法部調查局測謊時，就「其未
  去系爭房子破壞裡面東西」，呈情緒波動反應，有法務部調查局鑑定通知書可參；
  及系爭房屋確遭破壞之勘驗筆錄、相片六十幀為證。訊據被告丁○○堅決否認右揭
  毀損犯行，辯稱：伊已提前搬走，該段時間裡伊均在上班，且經常來往屏東及臺北
  之間等語。
(三)經查：
1.上開房地所有權人係被告丙○○及乙○○，而被告丁○○於八十九年十一月六日向
  原審法院民事庭對告訴人提起確認優先購買權之訴，所確認者僅為車庫鐵屋，且上
  開價值為三十八萬四千元之部分一節，有屏東縣枋寮鄉○○段北勢寮小段地號四０
  六及建號一二七六號土地暨建物登記謄本、民事起訴狀（見臺灣屏東地方法院檢察
  署九十年度偵字第二一號偵查卷第三十六頁至第三十九頁）各一份可佐，且證人王
  定國於原審法院審理時乃證述，當天下午六點多，係看到丙○○、乙○○及三名成
  年人開一輛吊車到告訴人的房子，隔天再經過，房子已經亂七八糟等語，業如前述
  ，即證人王定國並未見被告丁○○在該處搬家或破壞。再者，被告丙○○及乙○○
  於八十九年十一月二十七日搬家當日亦未在場，及搬家前設備完好一節，復經證人
  陳榮賓於本院證述明確，核與證人蘇科元結證所稱，被告丁○○自八十九年九月開
  始至十二月間，經常因業務關係往來屏東及臺北，而每月至伊臺北住處居住十至十
  五天等語相符。是以，被告丁○○未於被告丙○○及乙○○毀損房屋設備時在場，
  應可認定。況且，係被告丙○○、乙○○與告訴人間因上開房地而衍生多次爭執，
  於房地確定須移轉與告訴人時，予以破壞其設備，同前所述。是以，自不得僅因被
  告丁○○為被告丙○○、乙○○之子，及曾提起確定優先購買權之訴，而認定其有
  參與毀損建物或其設備之犯行。
2.被告丁○○於測謊過程中雖就「其未去系爭房子破壞裡面東西」，呈情緒波動反應
  ，惟被告丁○○未曾自白其破壞系爭房屋及其設備，復未有證人或其他直接證據佐
  證被告有毀損犯行，該測謊報告自亦不足採為被告有罪認定之唯一證據。
(四)此外，復查無其他積極證據足證被告丁○○確有公訴意旨所指犯行，自屬不能證明
  被告丁○○犯罪，原審未查而為科刑之判決，核有未洽。被告丁○○上訴意旨否認
  犯罪，指摘原判決不當，為有理由，應由本院撤銷原判決，另諭知被告丁○○無罪
  。
據上論斷，應依刑事訴訟法第三百六十九條第一項前段、第三百六十四條、第三百零
一條第一項、第二百九十九條第一項前段、第三百條，刑法第二十八條、第三百五十
四條、第一百三十九條、第五十五條、第四十一條第一項，罰金罰鍰提高標準條例第
一條前段、第二條，判決如主文。
本案經檢察官郭振昌到庭執行職務。
中    華    民    國     九十一     年       三       月      二十九    日
                              臺灣高等法院高雄分院刑事第六庭
                                  審判長法官  王憲義
                                        法官  范惠瑩
                                        法官  謝靜雯
右正本證明與原本無異。
檢察官如不服本判決應於收受本判決後十日內向本院提出上訴書狀，其未述上訴理
由者，並得於提起上訴後十日內向本院補提理由書狀（均須按他造當事人之人數附繕
本)「切勿逕送上級法院」。
                                      書記官  廖素珍
中    華    民    國     九十一     年       四       月       二       日
附錄本案論罪科刑法條：
刑法第一百三十九條
損壞、除去或污穢公務員所施之封印或查封之標示，或為違背其效力之行為者，處一
年以下有期徒刑、拘役或三百元以下罰金。
刑法第三百五十四條
毀棄、損壞前二條以外之他人之物或令致不堪用，足以生損害於公眾或他人者，處二
年以下有期徒刑、拘役或五百元以下罰金。
                                                                        Ｋ
